臺灣高雄地方法院民事裁定
109年度消債清字第56號
聲  請  人  曾秀貞  
0000000000000000

0000000000000000

代  理  人  林怡君律師
上列當事人因消費者債務清理事件聲請清算，本院裁定如下：
    主  文
聲請人曾秀貞自中華民國一百零九年六月九日下午四時起開始清
算程序。
命司法事務官進行本件清算程序。
    理  由
一、聲請意旨略以：伊無力清償債務，曾於民國109年2月11日向
    本院聲請調解債務清償方案，惟調解不成立。又伊未經法院
    裁定開始更生程序或許可和解或宣告破產，爰聲請清算等語
    。
二、按債務人不能清償債務或有不能清償之虞者，得依本條例所
    定更生或清算程序，清理其債務；債務人對於金融機構負債
    務者，在聲請更生或清算前，應向最大債權金融機構請求協
    商債務清償方案，或向其住、居所地之法院或鄉、鎮、市、
    區調解委員會聲請債務清理之調解；自債務人提出協商請求
    之翌日起逾30日不開始協商，或自開始協商之翌日起逾90日
    協商不成立，債務人得逕向法院聲請更生或清算；債務人於
    法院裁定開始更生程序或許可和解或宣告破產前，得向法院
    聲請清算；法院開始清算程序之裁定，應載明其年、月、日
    、時，並即時發生效力；法院裁定開始更生或清算程序後，
    得命司法事務官進行更生或清算程序；必要時，得選任律師
    、會計師或其他適當之自然人或法人1人為監督人或管理人
    ，消費者債務清理條例（下稱消債條例）第3條、第151條第
    1項、第153條、第80條前段、第83條第1項、第16條第1項分
    別定有明文。
三、經查：
  ㈠聲請人前於109年2月11日向本院聲請調解債務清償方案，經
    本院108年度司消債調字第81號受理，於同年2月26日調解不
    成立，聲請人並於同日以言詞聲請清算等情，業經本院調閱
    上開調解卷宗核閱無訛，是以依消費者債務清理條例施行細
    則第44條之3規定，聲請人於前置調解不成立後聲請清算，
    應屬合法。
  ㈡次查，聲請人於106年至108年度申報所得均為新臺幣（下同
    ）0元，名下無財產，勞工保險於98年3月30日退保，並於10
    1年11月領取勞保老年一次給付934,447元，現每月領取國民
    年金614元，其為要保人之全球人壽保單無解約金。又聲請
    人現年67歲，患有甲狀腺亢進、心悸、雙眼白內障、雙側膝
    關節退化性關節炎等症，自陳上開勞保一次給付已用罄，現
    無業，未領取社會局補助，無子女，生活支出仰賴配偶劉湘
    榮依實際生活狀況代付（以15,000元計）；另查配偶劉湘榮
    前向本院聲請更生（106年度消債更字第28號）嗣轉為清算
    程序（106年度消債清字第169號），經本院以108年度消債
    聲免字第48號裁定免責並於108年11月18日確定在案，有財
    產及收入狀況說明書（調解卷第4頁）、債權人清冊（調解
    卷第5頁）、戶籍謄本（調解卷第8頁）、財團法人金融聯合
    徵信中心前置協商專用債權人清冊（調解卷第10至11頁）、
    財政部高雄國稅局106年及107年度綜合所得稅各類所得資料
    清單及總歸戶財產查詢清單（調解卷第12至14頁）、勞工保
    險被保險人投保資料表（調解卷第15頁）、高雄市政府社會
    局社會福利資訊料查詢表（本案卷第20至22頁）、勞動部勞
    工保險局函（本案卷第23頁）、信用報告（本案卷第27頁）
    、診斷證明書（本案卷第28至30頁）、存摺（本案卷第31至
    32頁）、劉湘榮之郵政存簿儲金簿內頁交易明細（本案卷第
    37頁）、商業保險投保資料查詢結果表（本案卷第42頁）、
    全球人壽保險股份有限公司函（本案卷第51至52頁）、108
    年度稅務電子閘門財產所得調件明細表（本案卷第58頁）在
    卷可參，並經本院調取108年度消債聲免字第48號全案卷宗
    核閱完畢。審酌上情，認為核算聲請人目前償債能力之基礎
    以其每月領取之國民年金614元加計其配偶每月資助生活費1
    5,000元，合計15,614元為基準。
  ㈢關於聲請人個人日常必要支出部分，聲請人陳稱與配偶劉湘
    榮共同租屋居住，每月房租5,500元，每月租金補貼3,200元
    匯入劉湘榮名下之郵政存簿儲金簿，有房屋租賃契約書（承
    租人為劉湘榮，每月租金5,500元）、統一發票（租金收入
    ）及劉湘榮之郵政存簿儲金簿內頁明細在卷可稽（本案卷第
    37頁、第43至46頁），並由劉湘榮代付聲請人之生活費支出
    （即含房租），前已敘及。按債務人必要生活費用，以最近
    一年衛生福利部或直轄市政府所公告當地區每人每月最低生
    活費一點二倍定之，消債條例第64條之2第1項定有明文。本
    院參酌衛福部社會司所公告109年度高雄市最低生活費標準
    為13,099元。又該最低生活費用之標準，係照當地最近1年
    平均每人消費支出60％，依其基準之家庭收支調查報告調查
    表格式所示有關經常性支出之調查項目，其原即包括利息支
    出、食品、衣著、房租及水費、電費、醫療保健、交通、娛
    樂、教育等基本生活需求。本院認在聲請人並無特殊需求，
    應以此最低生活費之1.2倍即15,719元認係其個人必要生活
    費用。
  ㈣綜上所述，以聲請人現每月收入15,614元為其償債能力基準
    ，扣除個人必要生活費15,719元後，已無餘額，遑論尚可清
    償債權人國泰人壽保險股份有限公司8,746,084元（參調解
    卷第24頁），從而，聲請人聲請本件清算應予准許，爰命司
    法事務官進行本件清算程序。
四、依消債條例第11條第1項、第83條第1項、第16條第1項，裁
    定如主文。
中　　華　　民　　國　　109 　年　　6 　　月　　9 　　日
                  民事庭　法　官　  賴寶合
以上正本係照原本作成。
本裁定不得抗告。
中　　華　　民　　國　　109 　年　　6 　　月　　9 　　日
                          書記官    胡美儀